【裁判字號】    98,交聲,3223
【裁判日期】    990409
【裁判案由】    聲明異議
【裁判全文】
臺灣高雄地方法院交通事件裁定        98年度交聲字第3223號
原處分機關  高雄市政府交通局
異  議  人
即受處分人  乙○○
上列受處分人因聲明異議案件，對於高雄市交通局98年11月19日
所為之處分（原處分：高市交裁字第裁32-Z00000000號），聲明
異議，本院裁定如下：
    主  文
異議駁回。
    理  由
一、原處分意旨略以：異議人即受處分人（下稱異議人）於98年
    10月10日14時55分許，駕駛車號7352-MJ 號自用小客車，行
    駛在國道三號南下車道，因未繫安全帶，為警於國道三號南
    下車道342.1 公里處攔查，並予舉發，嗣經送原處分機關，
    認原舉發事實無誤，而依道路交通管理處罰條例第31條第2
    項裁處罰鍰新臺幣（下同）3000元。
二、異議意旨略以：異議人駕駛上開小客車，確實有遵守規定，
    繫上安全帶，然因身體不適，在駛進收費站時，異議人左手
    拿回數票，右手調整安全帶，將安全帶鬆開，打算將安全套
    上的護套移開，這時看到舉發員警拿相機拍攝，舉發員警從
    遠處拍攝，應可看到異議人原有繫上安全帶，異議人並向舉
    發員警說明原先繫上安全帶，只是暫作調整，然舉發員警態
    度不佳，仍舉發異議人，員警之舉發並非事實，為此聲明異
    議。
三、按汽車行駛於道路上，其駕駛人或前座乘客未繫安全帶者，
    處駕駛人新臺幣1500元罰鍰；其實施及宣導辦法，由交通部
    定之。汽車行駛於高速公路，違反前項規定者，處駕駛人新
    臺幣3000元以上6000元以下罰鍰，道路交通管理處罰條例第
    31條第1、2項定有明文。
四、經查：
(一)、上開異議人違規之事實，業經證人即舉發員警向立人於本院
    調查時證述：「當時我們站在國道三號善化收費站的票亭後
    面，發現異議人（就是駕駛人）沒有繫安全帶。…」；「我
    是看到異議人進票亭的時候，沒有繫安全帶，我才開始攝影
    的。我看到當時，他…沒有在摸安全帶的情況，而且也沒有
    調整安全帶的動作，」；「我看到時，異議人並沒有繫安全
    帶，…但是拿（攝影機）起來拍的時候的畫面，安全帶的樣
    子就如擷取畫面顯示的，是斜斜掛在異議人的前面。（看到
    當時）異議人的手是放在方向盤上，我並沒有看到他的手在
    調整安全帶。」等語明確（見本院卷98年12月28日訊問筆錄
    、99年1 月18日訊問筆錄），而車輛靠近收費站行駛速度較
    慢，舉發員警向立人又係站在善化收費站票亭處執行勤務，
    依其執行之角度、車輛行徑速度，證人向立人應無誤看可能
    。再經本院於98年12月18日當庭勘驗舉發當時之錄影DVD 顯
    示：異議人於舉發當時，坐在駕駛座上，安全帶扣環在異議
    人之大腿上，而未繫在插座上等情，有本院98年12月18日勘
    驗筆錄1 份，及錄影DVD 擷取畫面照片6 張在卷可證。且異
    議人亦自承在舉發時安全帶扣環確實未繫上一情（見本院卷
    26 頁 ），是堪認異議人駕駛上開車輛，於靠近國道三號善
    化收費站時，確實並未繫上安全帶甚明。
(二)、按前揭處罰駕駛人及乘客未繫安全帶之法律規定，主因汽車
    如行駛於道路上，而發生撞擊事故，如車內駕駛人、乘客未
    以安全帶將身體固定於座位上，將會因衝擊力而直接撞擊車
    內機件，甚至被彈出車外，因之如汽車駕駛人或乘客在車內
    未繫安全帶而發生事故，每每造成重大之傷亡，而經由實證
    經驗可知，安全帶可顯著降低人員傷亡之風險，因而法律以
    處罰方式強制汽車行駛在道路上，其駕駛人及前座乘客一律
    均繫上安全帶，異議人駕駛車輛行駛在國道三號高速公路上
    於靠近國道三號善化收費站時，未遵守上開規定繫上安全帶
    ，自屬違規。至異議人雖就未繫上安全帶之原因，辯稱：因
    安全帶上之護套造成不適要調整，因而解開安全帶云云，而
    證人即異議人之母丙○○亦到庭證稱：「我是坐在後座，當
    時異議人跟我說他胃不舒服，他好像是在那邊弄扣環，至於
    扣環有沒有拔開，我沒有注意看。異議人本來有繫安全帶。
    」等語（見99年1 月18日訊問筆錄），惟證人甲○○○○業
    已證稱：未見異議人有調整安全帶之動作等語，是異議人是
    否果單純為調整而解開安全帶，已堪存疑，況安全帶為伸縮
    、可調整之彈性設備，如異議人欲調整安全護套或安全帶，
    應有在繫上安全帶之情形予以調整護套位置之方式，而非求
    便利，逕自解開安全帶甚明，是縱令異議人之辯解屬實，亦
    無解於異議人駕駛汽車行駛於高速公路上，未繫安全帶之違
    規責任。
五、綜上所述，異議人違規事實明確，原處分機關依道路交通管
    理處罰條例第31條第2 項之規定，裁處異議人罰鍰3000元，
    核無違誤，異議人空言指摘原裁決為不當，為無理由，應予
    駁回。
中    華    民    國    99    年    4     月    9     日
                      交通法庭  法  官  陳億芳
以上正本證明與原本無異。
如不服本裁定，應於收受送達後5 日內向本院提出抗告狀。
中    華    民    國    99    年    4     月    9     日
                                書記官  林靜慧

司法院資訊處製作；財團法人民間司法改革基金會備份。
